【裁判字號】    99,交聲,2360
【裁判日期】    990624
【裁判案由】    聲明異議
【裁判全文】
臺灣臺中地方法院交通事件裁定        99年度交聲字第2360號
原處分機關  交通部公路總局臺中區監理所（臺中市監理站）
聲明異議人
即受處分人  甲○○
上列受處分人因違反道路交通管理處罰條例案件，對於交通部公
路總局臺中區監理所（臺中市監理站）中華民國98年6 月7 日所
為之處分（裁監稽違字裁61-GOH103112號裁決書），聲明異議，
本院裁定如下：
    主    文
異議駁回。
    理    由
一、原處分意旨略以：受處分人即異議人（下稱受處分人）甲○
    ○所有之車牌號碼MH8-402 號重型機車於民國99年4 月20日
    16 時46 分許，在臺中市○○路○ 段74號，因「在設有禁止
    停車標誌之處所停車」違規，經臺中市警察局第一分局民權
    派出所員警依違反道路交通管理條例第56條第1 項第4 款逕
    行舉發，該所遂於98年6 月7 日，裁處受處分人罰鍰新臺幣
    （下同)600元，於法並無不合等語。
二、受處分人異議意旨則以：伊每天早上將機車停在中港路統聯
    中山站旁7-11前的機車停車格內，隨即搭乘巴士上班，該處
    停車格位置，非騎樓也未阻擋行人通行，機車停放整齊又有
    留通道，且沒有任何禁止此處停車之標誌，若該停車格不能
    停放機車，市政府即應塗銷，而非讓市民判斷合法性。若要
    開單舉發，也應先張貼公告勸導該處不能停放車輛，而非逕
    行舉發。又臺中市黃色的停車格滿皆都是，每天都有人停放
    ，而且遍佈騎樓及紅綠燈口，為何其他人不用受罰，而伊卻
    被開罰單，而且銀行大樓前方停放的機車，隨處停放且沒有
    一臺是停放在機車格內，旁編的柱子卻緊張貼暫不開罰的勸
    告單，一市數制甚不公平。罰單所附舉發照片，也證明伊的
    車輛不偏不倚停放在機車格內，沒有阻礙行人或堵住通道，
    也不在騎樓影想她人，且照片中並未看到地上有任何標誌標
    示禁止停車，現場也沒有勸導公告單云云。
三、按汽車臨時停車時，應依下列規定：一、橋樑、隧道、圓環
    、障礙物對面、鐵路平交道、人行道、行人穿越道、快車道
    等處，不得臨時停車；又汽車停車時，應依下列規定：一、
    禁止臨時停車處所不得停車。四、設有禁止停車標誌、標線
    之處所不得停車。道路交通安全規則第111 條第1 項第1 款
    、同規則第112 條第1 項第1 款、第4 款定有明文。次按汽
    車駕駛人停車時，在設有禁止停車標誌、標線之處所停車者
    ，處60 0元以上1200元以下罰鍰，道路交通管理處罰條例第
    56條第1項 第4 款亦有明文。而道路交通管理處罰條例所稱
    之汽車，依該條例第3 條第8 款規定，包括機器腳踏車在內
    。
四、經查：
(一)、本件受處分人甲○○所有車牌號碼MH8-402 號重型機車於99
    年4 月20日16時46分許，在臺中市○○路○ 段74號，因「在
    設有禁止停車標誌之處所停車」違規，經臺中市警察局第一
    分局民權派出所員警以拍照方式採證，並以受處分人所有之
    汽車違反道路交通管理處罰條例第56條第1 項第6款 規定之
    行為掣單舉發，此有採證照片1 幀、現場照片4幀 及臺中市
    警察局舉發違反道路交通管理事件通知單1 紙附卷可稽。
(二)、受處分人雖以上開情詞置辯。惟按車輛停放線，用以指示車
    輛駕駛人停放車輛之位置與範圍。本標線之線型為白實線，
    線寬10公分。但機器腳踏車停放線劃設於非車道上者，得採
    用線寬5 公分，道路交通標誌標線號誌設置規則第190 條定
    有明文。亦即機器腳踏車停放線不論係劃設於車道上或非車
    道上，均應為白實線。經查，依卷附採證照片1幀 觀之，受
    處分人違規停放機車處所劃設之停車格線為黃色實線，非如
    道路交通標誌標線號誌設置規則所規定白實線之車輛停放線
    ，顯見此停車格線非道路交通公務主管機關所設置合法之車
    輛停放線，足見此停車格線為一般私人所設置，而非屬公設
    停車格（依卷附現場照片，業經主管機關塗銷該處黃色停車
    格）。又依附卷違規地點現場照片4幀 以觀，係介於車道劃
    設紅線旁鋪設水泥地之路面，該鋪設水泥地之區○○○於○
    路段車道之柏油路面，顯非供一般車輛行駛或停放之「車道
    」，而屬專供行人通行之「人行道」，應屬無疑。而該人行
    道區域，於緊鄰柏油路面車道且距違規地點不遠處，確可目
    視得知該處明顯豎立有「臺中港路一、二段人行道禁止停車
    」字樣之禁止標誌，揆諸前揭規定，汽車在人行道係不得臨
    時停車，在禁止臨時停車處所更不得停車。再查受處分人於
    每日早上均將車輛停放在違規地點處，對周圍環境、設置之
    交通標誌種類及位置應知之甚詳，非如初次於該地停車之人
    可能忽略注意周圍交通標誌。是原舉發機關臺中市警察局以
    受處分人違反道路交通管理處罰條例第56條第1 項第4 款在
    設有禁止停車標誌之處所停車，並無違誤。受處分人以違規
    地點非人行道，且周圍無禁止停車標誌等語置辯，要屬無據
    ，顯係事後卸責之詞，自不足採。
(三)、又行政行為，非有正當理由，不得為差別待遇，行政程序法
    第6 條定有明文，此即行政法上之平等原則。是基於事理之
    本質，相同事件固應為相同之處理，不得任意為差別之待遇
    ，然在法治國家，遵守法規為每一國民之責任，自不得以他
    人或自己過去之違規行為未被取締，即執為自己亦可以不遵
    守規定之適法理由，否則即係曲解前揭平等原則及由平等原
    則所衍生之行政自我拘束原則之真義，亦即人民不得主張「
    不法之平等」。故行政機關若怠於行使權限，致人民因個案
    違法狀態未排除而獲得利益時，該利益並非法律所應保護之
    利益，其他人民自不能要求行政機關比照該違法案例而授予
    利益。是受處分人指摘其他人均係如此於他處違規停車或有
    違規情節更重未遭取締等情，縱認屬實，均不能據為受處分
    人本件免罰之理由，灼然甚明。受處分人前揭抗辯尚有誤解
    。
五、綜上所述，本件受處分人確有於上開時地在設有禁止停車標
    誌之處所停車之違規事實，堪以認定。從而，原處分機關依
    道路交通管理處罰條例第56條第1 項第4 款規定及違反道路
    交通管理事件統一裁罰基準表，裁處罰鍰600 元，核無違法
    或不當之情事，是本件異議為無理由，應予駁回。
六、據上論斷，應依道路交通案件處理辦法第19條，裁定如主文
    。
中    華    民    國    99    年    6     月    24    日
                        交通法庭  法  官  蔡美華
上正本證明與原本無異。
如不服本裁定，應於送達後5日內，向本院提出抗告狀。
                                  書記官  張皇清
中    華    民    國    99    年    6     月    24    日

司法院資訊處製作；財團法人民間司法改革基金會備份。
